臺灣板橋地方法院刑事判決　　　　　 　　96年度訴字第592號
公　訴　人　臺灣板橋地方法院檢察署檢察官
被　　　告　乙○○
選任辯護人　郭承昌律師
被　　　告　甲○○
　　　　　　己○○
　　　　　　戊○○
上列被告因傷害案件，經檢察官提起公訴（95年度偵字第7268號
），本院依簡式審判程序判決如下：
    主  文
乙○○共同傷害人之身體，累犯，處有期徒刑壹年，減為有期徒
刑陸月，如易科罰金，以銀元佰元即新臺幣玖佰元折算壹日。
甲○○、己○○、戊○○共同傷害人之身體，各處有期徒刑捌月
，均減為有期徒刑肆月，如易科罰金，以銀元佰元即新臺幣玖
佰元折算壹日。
    事  實
一、乙○○前於民國九十二年間因妨害自由案件，經臺灣高等法
    院以九十三年度上易字第一六六九號判決判處有期徒刑五月
    確定，於九十四年十月二十日易科罰金執行完畢，詎仍不知
    悔改，因受邱建明（經檢察官另為不起訴處分）之託，處理
    邱建明與丙○○間之修車費用糾紛未果，而心生不滿，竟於
    九十四年十月二十七日下午四時三十分許，在臺北縣三重市
    ○○路○段九十三號，夥同有犯意聯絡之己○○、庚○○、
    戊○○、甲○○（庚○○之部分本院另行審結）等人，分別
    持刀子及棍棒等物（均未扣案），毆、砍丙○○，致丙○○
    受有頭部外傷合併顱內出血及頭皮撕裂傷、右手第五掌骨骨
    折、左手尺骨骨折等傷害，嗣經丙○○報警循線查獲。
二、案經丙○○訴由臺北縣政府警察局三重分局報告臺灣板橋地
    方法院檢察署檢察官偵查起訴。本院於準備程序進行中，乙○○、甲○○、己○○、戊○○均就被訴事實為有罪之陳述
    ，經告知簡式審判程序之旨，並聽取當事人之意見後，本院
    裁定進行簡式審判程序。
    理  由
一、訊據被告乙○○、甲○○、己○○、戊○○均對上揭犯罪事
    實於本院審理時坦承不諱，與證人即告訴人丙○○、證人即
    同案被告庚○○、證人邱建明、證人即在場見聞之丁○○證
    述之情節互核大致相符，並有新光吳火獅紀念醫院出具之丙○○乙種診斷證明書二紙、案發現場及丙○○受傷照片共一
    百二十八幀在卷可稽，足認被告等前揭自白與事實相符，堪
    予採信。是本案事證明確，被告等犯行均堪認定，自應依法
    論科。
二、論罪科刑部分：
  (一)查本案被告行為後刑法業於九十四年二月二日修正公布，並
    自九十五年七月一日起生效施行，其第二條第一項：「行為
    後法律有變更者，適用行為時之法律。但行為後之法律有利
    於行為人者，適用最有利於行為人之法律。」之規定，係規
    範行為後法律變更所生新舊法律比較適用之準據法，其本身
    尚無比較新舊法之問題，於新法施行後，應適用新法第二條
    第一項之規定，為「從舊從輕」之比較（最高法院九十五年
    第八次刑事庭會議決議意旨參照）；另於比較時應就罪刑有
    關之共犯、未遂犯、想像競合犯、牽連犯、連續犯、結合犯
    ，以及累犯加重、自首減輕暨其他法定加減原因（如身分加
    減）與加減比例等一切情形，綜其全部罪刑之結果而為比較
    ；且就比較之結果，須為整體之適用，不能割裂分別適用各
    該有利於行為人之法律，此即法律變更之比較適用所應遵守
    之「罪刑綜合比較原則」及「擇用整體性原則」（參照最高
    法院二十四年上字第四六三四號判例、同院二十七年上字第
    二六一五號判例，及最高法院九十五年第八次刑事庭會議決
    議）。次查，被告行為後，刑法第二十八條關於共同正犯之
    規定亦經修正。修正後刑法第二十八條規定之共同正犯，基
    於個人責任原則及法治國人權保障，限於直接從事構成犯罪
    事實之行為者（含共謀共同正犯），排除「陰謀共同正犯」
    及「預備共同正犯」之類型。被告係直接從事構成犯罪事實
    之行為，故修正前刑法第二十八條規定，對之尚無不利。
  (二)刑法分則編各罪所定罰金之貨幣單位原為銀元，且依修正前
    刑法第三十三條第五款規定，罰金刑為一銀元以上，而有關
    罰金倍數之調整及銀元與新台幣之折算標準，則定有「罰金
    罰鍰提高標準條例」及「現行法規所定貨幣單位折算新臺幣
    條例」，除罰金以一銀元折算三元新台幣外，並將七十二年
    六月二十六日以前修正之刑法部分條文罰金數額提高二至十
    倍，其後修正者則不再提高倍數；嗣修正後刑法第三十三條
    第五款則將罰金刑提高為新台幣一千元以上，並以百元計算
    之，且因刑法第三十三條第五款所定罰金貨幣單位既已改為
    新臺幣，刑法分則編各罪所定罰金之貨幣單位亦應配合修正
    為新臺幣，且考量刑法修正施行後，不再適用「現行法規所
    定貨幣單位折算新臺幣條例」，為使刑法分則編各罪所定罰
    金之最高數額與刑法修正前趨於一致，爰增訂刑法施行法第
    一條之一規定，將刑法分則編各罪所定罰金之貨幣單位均改
    為新臺幣，並將七十二年六月二十六日以前修正之刑法部分
    條文罰金數額提高為三十倍，其後修正者則提高為三倍。是
    以刑法分則編各罪所定罰金刑之最高數額，於上開規定修正
    後仍屬一致，並無不同；但其罰金刑之最低數額，則比修正
    前提高，從而自以修正前之規定較為有利。
  (三)被告行為後，刑法第四十一條有關易科罰金規定有所修正，
    行為時即修正前刑法第四十一條第一項前段規定：「犯最重
    本刑為五年以下有期徒刑以下之刑之罪，而受六個月以下有
    期徒刑或拘役之宣告，因身體、教育、職業、家庭之關係或
    其他正當事由，執行顯有困難者，得以一元以上三元以下折
    算一日，易科罰金」，而被告行為時之易科罰金折算標準，
    依修正前罰金罰鍰提高標準條例第二條前段（現已刪除）規
    定，就其原定數額提高為一百倍折算一日，則被告行為時之
    易科罰金折算標準，應以銀元三百元折算一日，經折算為新
    臺幣後，應係以新臺幣九百元折算為一日。裁判時即修正後
    刑法第四十一條第一項前段則規定：「犯最重本刑為五年以
    下有期徒刑以下之刑之罪，而受六個月以下有期徒刑或拘役
    之宣告者，得以新臺幣一千元、二千元或三千元折算一日，
    易科罰金」，比較修正前後之易科罰金折算標準，以行為時
    之規定，較有利於被告。
  (四)被告行為後，刑法第四十七條關於累犯之規定，亦經修正，
    修正後刑法第四十七條第一項規定「受徒刑之執行完畢，或
    一部之執行而赦免後，五年以內故意再犯有期徒刑以上之罪
    者，為累犯，加重本刑至二分之一」，與修正前刑法第四十
    七條規定「受有期徒刑之執行完畢，或受無期徒刑或有期徒
    刑一部之執行而赦免後，五年以內再犯有期徒刑以上之罪者
    ，為累犯，加重本刑至二分之一」不同，而依被告乙○○之
    前科紀錄，無論依修正前後刑法第四十七條之規定，均構成
    累犯。
  (五)是經綜合比較新舊法結果，以修正前刑法規定較有利於被告
    四人，應依刑法第二條第一項前段規定，一體適用修正前之
    刑法規定。
  (六)核被告所為，均係犯刑法第二百七十七條第一項之普通傷害
    罪。被告乙○○、甲○○、己○○、戊○○就上開犯行與庚○○間有犯意之聯絡及行為之分擔，為共同正犯。被告乙○○前因妨害自由案件，經臺灣高等法院以九十三年度上易字
    第一六六九號判決判處有期徒刑五月確定，於九十四年十月
    二十日易科罰金執行完畢，此有臺灣高等法院被告前案紀錄
    表一份在卷可稽，其於有期徒刑執行完畢後，五年之內再犯
    本案有期徒刑以上之罪，應依修正前刑法第四十七條累犯之
    規定，加重其刑。爰分別審酌乙○○前有偽造文書、妨害自
    由等前科，素行不佳，甲○○、己○○、戊○○均未曾受刑
    之宣告，有臺灣高等法院被告前案紀錄表四份附卷可按，乙○○年齡較長，當有足夠智識，因金錢糾紛，不思理性處理
    ，竟糾眾分持刀械、棍棒，圍堵後砍殺、攻擊被害人丙○○
    頭部等部位，手段兇殘，造成被害人受傷不輕，犯行可指，
    復均未與被害人達成和解，兼衡甲○○、己○○於警詢、偵
    查中仍飾詞否認犯行，於本院審理時自知事證明確，未再多
    為無謂辯解而坦承犯行之態度；乙○○、戊○○均自知事證
    明確，自警詢至本院審理時均坦承大部分犯行之態度等一切
    情狀，各量處如主文所示之刑，並依修正前刑法第四十一條
    第一項前段之規定諭知易科罰金折算標準，以示警懲。末查
    ，被告等本案犯罪之時間均在九十六年四月二十四日以前，
    悉合於中華民國九十六年罪犯減刑條例第二條第一項第三款
    之減刑條件，均應減其宣告刑二分之一如主文所示，並諭知
    易科罰金折算標準。至被告等持以犯案之棍棒、刀械等物，
    均未扣案，無從認定尚存在，且未經檢察官舉證為被告等所
    有之物，爰不為沒收之諭知，附此敘明。
據上論斷，應依刑事訴訟法第273條之1第1項、第299條第1項前
段，刑法第2條第1項前段、第277條第1項、修正前第28條、修正
前第47條、修正前第41條第1項前段，罰金罰鍰提高標準條例第1
條前段、修正前第2條，中華民國九十六年罪犯減刑條例第2條第
1項第3款、第7條、第9條，判決如主文。
本案經檢察官靳開聖到庭執行職務。
中　　華　　民　　國　　96　　年　　9 　　月　　28　　日
                    刑事第三庭  法  官  王偉光
以上正本證明與原本無異
如不服本判決應於送達後10日內附理由向本院提出上訴狀
                                書記官　陳怡君
中　　華　　民　　國　　96　　年　　9 　　月　　29　　日
附錄本案論罪科刑法條全文：
中華民國刑法第277條
傷害人之身體或健康者，處三年以下有期徒刑、拘役或一千元以
下罰金。犯前項之罪因而致人於死者，處無期徒刑或七年以上有
期徒刑；致重傷者，處三年以上十年以下有期徒刑。
